【裁判字號】    99,財管,83
【裁判日期】    990830
【裁判案由】    選任遺產管理人
【裁判全文】
臺灣臺北地方法院民事裁定              99年度財管字第83號
    聲  請  人  臺北市政府
    法定代理人  甲○○
上列聲請人聲請選任乙○○之遺產管理人事件，本院裁定如下：
    主      文
聲請駁回。
聲請程序費用新臺幣壹仟元由聲請人負擔。
    理      由
一、聲請意旨略以：被繼承人乙○○之配偶高四護生前遺有臺北
    市○○區○○段3小段254、271地號土地，並欠繳上述土地
    之地價稅，而高四護已於61年1月27日死亡，查無被繼承人
    乙○○以外之繼承人資料，而被繼承人乙○○於97年7月11
    日經鈞院宣告於90年11月2日死亡，為起徵上開稅捐，爰依
    民法第1178條及非訟事件法第149條規定，請求指定被繼承
    人乙○○之遺產管理人等語。
二、按繼承開始時，繼承人之有無不明者，由親屬會議於  1 個
    月內選定遺產管理人，並將繼承開始及選定遺產管理人之事
    由，向法院報明；親屬會議依前條規定為報明後，法院應依
    公示催告程序，定  6 個月以上之期限，公告繼承人，命其
    於期限內承認繼承；又無親屬會議或親屬會議未於前條所定
    期限內選定遺產管理人者，利害關係人或檢察官，得聲請法
    院選任遺產管理人，並由法院依前項規定為公示催告，民法
    第 11 77 條、第 1178  條分別定有明文。準此，得聲請法
    院選任遺產管理人者，限於繼承人之有無不明，且被繼承人
    無親屬會議或親屬會議未於法定期限內選定遺產管理人者。
    此所謂繼承人之有無不明，係指被繼承人究竟有無繼承人尚
    在不明狀態之情形而言。因之繼承人有無不明，應從廣義解
    釋，亦即依戶籍資料之記載無可知之繼承人即屬之，最高法
    院85年度台上字第2101號判決意旨可供參照。
三、經查，聲請人主張之事實，固據其提出本院 97 年度亡字第
    102 號死亡宣告判決影本、被繼承人乙○○繼承系統表、本
    院家事庭法院函、除戶戶籍資料，三親等親屬資料明細表、
    地價稅欠稅總歸戶查詢單、臺北市○○區○○段  3 小段25
    4、271  地號土地登記謄本等件為證。惟被繼承人乙○○死
    亡時，有父親張平存在，且依基隆市仁愛區戶政事務所99年
    度 6 月 17 日基仁戶字第 0990001893號函覆聲請人查無張
    平死亡除戶資料，此有基隆市仁愛區戶政務所函在卷可稽在
    卷可憑。是於繼承開始時，張平依法為被繼承人乙○○之法
    定繼承人，且並無資料可證張平有拋棄繼承或喪失繼承權情
    事。本件於被繼承人乙○○死亡時，依法既有法定繼承人存
    在，即與前揭選任遺產管理人之規定不符。故聲請人聲請選
    任被繼承人乙○○之遺產管理人，自難准許，應予駁回。爰
    裁定如主文。
中    華    民    國    99    年    8     月    30    日
                        家事法庭法  官  彭南元
以上正本係照原本作成。
如不服本裁定應於送達後10日內向本院提出抗告狀，並繳納抗告
費新臺幣1,000元。
中    華    民    國    99    年    8     月    30    日
                                書記官  尹遜言

司法院資訊處製作；財團法人民間司法改革基金會備份。
